# 非同一控制下合并资产负债表

提问人：liuliang1987 时间：2017-05-14 10:39:35
学习了 合并报表 ，有点疑惑？想求助下 chen 老师 ： 非同一控制下，控股合并： 一般需要编制调整分录： 1 、将 被合并公司 调整到公允价值，差额 计入 资本公积 2 、抵消分录， 将合并方 的长投 抵消 被合并方 的所有者权益，同时确认 少数股东权益，商誉。
然后，就是 将 被合并方 的 资产负债转移 到合并资产负债表上， 但是 这个平衡关系 怎么做到平衡?似乎缺个数据？（单考虑被合并方的影响）
被合并方 的资产-被合并方 负债+商誉 +调增 价值= （被合并净资产由什么科目对应，貌似没有？）+ 少数股东权益+资本公积（之前调增）
@chenyiwei
还请指导下，不胜感激啊！！！

回答人：chenyiwei
最终合并报表层面没有资本公积。购买日应成立的平衡关系：被收购方可辨认资产（含递延所得税资产）公允价值－被收购方可辨认负债（含递延所得税负债）公允价值＋商誉（或－负商誉形成的未分配利润）＝长期股权投资＋少数股东权益。抵销分录也是按照这一平衡关系编制的。

提问人：liuliang1987 时间：2017-05-14 14:29:12
这个平衡关系，知道的，也是理解的。 主要是，抵消分录那里 ②抵消分录 　　借：股本 　　　　其他综合收益 　　　　资本公积盈余公积 　　　　未分配利润 　　　　商誉 　　　　贷：长期股权投资 　　　　　　少数股东权益 这笔其实理解，因为合并资产负债表 需要将 被投资公司的 资产负债移过来， 长期股权投资 实际上重复了，少数股东权益 需要添加上 并单独列示，但是 你这里 把 被合并方 的 所有者权益抵消了， 自己的 所有者权益 也没加上这些，又怎么 对应 被合并方 的那些 资产负债 保持平衡关系 呢？
还请指点下，陈老师，谢谢了

回答人：chenyiwei
其实你可以理解一下：如果用现金去收购股权，则只是资产形态的转变，被购买方的权益是不会平移到购买方的合并报表中的，即不会增加购买方的权益。如果发行股份，所增加的也是购买方自身的股本和资本公积。

提问人：liuliang1987 时间：2017-05-14 14:29:12
这个平衡关系，知道的，也是理解的。 主要是，抵消分录那里 ②抵消分录 　　借：股本 　　　　其他综合收益 　　　　资本公积盈余公积 　　　　未分配利润 　　　　商誉 　　　　贷：长期股权投资 　　　　　　少数股东权益 这笔其实理解，因为合并资产负债表 需要将 被投资公司的 资产负债移过来， 长期股权投资 实际上重复了，少数股东权益 需要添加上 并单独列示，但是 你这里 把 被合并方 的 所有者权益抵消了， 自己的 所有者权益 也没加上这些，又怎么 对应 被合并方 的那些 资产负债 保持平衡关系 呢？
还请指点下，陈老师，谢谢了

回答人：chenyiwei
你是站在抵销分录编制的角度看这个问题。如果换一个角度，将合并报表主体（合并集团）看作一个需要进行账务处理的普通会计主体，通过编制会计分录的方式来达到合并报表层面的效果，那就是： 借：被购买方各项可辨认资产（公允价值） 借：商誉（或者贷：营业外收入） 贷：被购买方各项可辨认负债（公允价值） 贷：银行存款／应付股权收购款／股本／资本公积（股本溢价） 贷：
少数股东权益
从中可以看出合并报表层面的逻辑，平衡关系也就是这样保持的。

提问人：心海拂清风 时间：2017-05-17 00:30:21
这总结精辟，非同一控制下合并还好，同一控制下呢讲讲其中的本质？谢谢。

回答人：chenyiwei
同一控制下合并，合并日之前相当于最终控制方将被合并方无偿投入到合并方，其经营损益相应纳入合并方的合并报表；合并日当天支付的现金对价相当于合并方对最终控制方的权益分配，冲减合并报表层面的权益项目。

提问人：liuliang1987 时间：2017-05-20 20:14:27
陈老师，这个是讲义中的内容，能否帮我理清一下，这个抵消分录该怎么理解，实际起到什么作用？ 　　（四）母公司的投资收益与子公司利润分配的抵销 　　借：投资收益【子公司调整后的净利润×母公司持股比例】 　　　　少数股东损益【子公司调整后的净利润×少数股东持股比例】 　　　　年初未分配利润 【子公司】 　　　　贷：提取盈余公积【子公司本期计提的金额】向股东分配利润【子公司本期分配的股利】 　　　　　　年末未分配利润 【从上笔抵销分录抄过来的金额】
我的理解： 这个抵消分录主要对应 合并利润表 ，投资收益必须抵消，实际包含在了 子公司的利润中，而同时确认 少数股东损益，作为 合并
利润表 的扣除项。
疑惑点在于，后面的的年初，年末未分配利润，以及提取盈余公积，向股东分配利润，怎么了理解呢？
子公司年末未分配利润，不是 在 长期股权投资 抵消 子公司的 所有者权益 中抵消了吗？为什么又要 确认？
没做过 合并报表， 向股东分配利润 ，提取盈余公积 放在 合并表什么位置，这里起个什么作用？
年初未分配利润 ，借方 减少，有什么用？
完全 理解没有 思路？
恳请 @chenyiwei 老师 ，帮忙 理一下，基本 合并表 就卡在这里了。想了好久，没明白，主要还是 没实际做过合并表，不知道这么做，对应 合并表 的用途，当然我也知道，肯定是为了 不重复算，抵消，但是 具体怎么抵消 中间的逻辑关系 不是很清楚。

回答人：chenyiwei
这是为了把投资收益与子公司的净利润中归属母公司的部分以及相应的利润分配予以抵销。其实你只要做过一次合并报表就会完全明白这个基本抵销分录的含义。